臺灣高等法院臺南分院刑事裁定　　　　　 100年度抗字第57號
抗　告　人
即受 刑 人　黃明祥
上列抗告人因聲請撤銷緩刑案件，不服臺灣嘉義地方法院中華民
國100年1月7日裁定（100年度撤緩字第5 號）提起抗告，本院裁
定如下：
    主  文
抗告駁回。
    理  由
一、抗告意旨略以：抗告人確實家貧如洗，否則不可能於臺灣嘉
    義地方法院檢察署通知向公庫支付新台幣（下同）二萬元時
    ，仍硬著頭皮向原法院陳情無力支付。報章新聞常常登載何
    處有貧苦之人，即有熱心人士幫忙，以抗告人如此窮困，卻
    遭原裁定撤銷緩刑宣告，心中嚴重受創。況原判決命抗告人
    必須於民國（下同）九十八年十月二十二日前向公庫支付二
    萬元，惟抗告人於九十八年十月間即因急性胰臟炎、肝硬化
    併肝性腦病變、糖尿病而住院十天，並須常常回診，抗告人
    之病情已命在旦夕，實無力顧及本案件。為此，聲請撤銷原
    裁定，更為適當裁定云云。
二、按緩刑宣告，得斟酌情形命犯罪行為人向公庫支付一定之金
    額，刑法第七十四條第二項第四款定有明文。又受緩刑之宣
    告，違反第七十四條第二項第一款至第八款所定負擔情節重
    大者，足認原宣告之緩刑難收其預期效果，而有執行刑罰之
    必要者，得撤銷其宣告，此觀刑法第七十五條之一第一項第
    四款規定甚明。考其立法意旨以，修正條文第七十四條第二
    項增列法院於緩刑期間內，得命犯罪行為人於緩刑期內應遵
    守之事項（例如向被害人支付相當數額、向公庫支付一定之
    金額、接受精神、心理輔導、提供義務勞務或其他為預防再
    犯之事項），明定違反該條所定事項情節重大者，得撤銷其
    緩刑宣告，以期週延。至所謂「情節重大」係指：受判決人
    顯有履行負擔之可能，而隱匿或處分其財產、故意不履行、
    無正當事由拒絕履行或顯有逃匿之虞等情事而言。準此可知
    ，緩刑宣告是否得撤銷，除須符合刑法第七十五條之一第一
    項各款之要件外，本條並採裁量撤銷主義，賦予法院撤銷與
    否之權限，特於第一項規定實質要件為「足認原宣告之緩刑
    難收其預期效果，而有執行刑罰之必要」，供作審認之標準
    。亦即於上揭「得」撤銷緩刑之情形，法官應依職權本於合
    目的性之裁量，妥適審酌被告所犯前後數罪間，關於法益侵
    害之性質、再犯之原因、違反法規範之情節是否重大、被告
    主觀犯意所顯現之惡性及其反社會性等情，是否已使前案原
    為促使惡性輕微之被告或偶發犯、初犯改過自新而宣告之緩
    刑，難收其預期效果，而有執行刑罰之必要。
三、抗告人以其病情已命在旦夕，且事實上已貧困無力繳交云云
    ，執為抗告理由。惟查，本件抗告人九十八年十月四日至急
    診住院，出院後之九十八年十月十五日至一００年一月六日
    ，曾因急性胰臟炎、肝硬化併肝性腦病變及糖尿病等病名多
    次至醫院胃腸科門診看診，有抗告人提出之診斷證明書在卷
    可查。然抗告人既已出院且多次看診均係胃腸科之門診治療
    ，尚難認抗告人病情有其自陳之「命在旦夕」之情。抗告人
    以其命在旦夕，實無力顧及本件云云，並執為抗告理由，即
    無可採。次查：抗告人前因公共危險案件，經原法院於九十
    八年三月三十一日以九十八年度嘉交簡字第二九二號判決，
    判處有期徒刑六月，如易科罰金，以一千元折算一日，緩刑
    二年，應於判決確定後六月內向公庫支付二萬元，已於九十
    八年四月二十三日確定，有前揭判決、臺灣高等法院被告前
    案紀錄表各一份在卷可參。而上揭受刑人應支付之款項，經
    臺灣嘉義地方法院檢察署檢察官通知受刑人應於九十九年九
    月十三日前至地檢署繳納，經受刑人收受後，向原法院提出
    陳情，亦有嘉義地方法院檢察署九十九年九月一日嘉檢兆四
    98執緩84字第24515 號函及抗告人陳情書在卷可稽（見執緩
    字卷第十八至二十頁）。嗣抗告人雖陳情以：身染重病無謀
    生能力，兒女均就學中，表明因而無資力繳交上開金額云云
    ，並檢附南投縣草屯鎮公所低收入戶證明書、全民健康保險
    重大傷病核定審查通知書、戶籍謄本、慈濟醫院台中分院診
    斷證明書、身心障礙手冊等（見執緩字卷第二十一至二十六
    頁）。惟上開緩刑所附條件，係抗告人於上開案件原審審理
    中自陳：「…如原審給伊半年時間去籌二萬元就可以公益捐
    款」等語明確（見原審交訴卷第六九頁），足見原審判決係
    依據抗告人當時自忖其經濟狀況提出上開緩刑宣告所附之條
    件，而宣告緩刑，應非嚴苛難以履行。況本件刑事案件確定
    之日為九十八年四月二十三日，履行期限為判決確定後之六
    月內即九十八年十月二十二日前，而臺灣嘉義地方法院檢察
    署檢察官迄至九十九年九月一日始發函通知抗告人履行上開
    條件，抗告人實際上已有將近一年半之履行時間，然抗告人
    不思於此長達將近一年半之履行期間，逐漸累積金錢支付公
    庫，以表其深切反省並珍惜法院所給予自新機會，竟分文未
    支付公庫，亦未主動、親自向地檢署陳明其未能履行之原因
    ，僅於接獲上開通知後，以上開陳情書告知無力繳納等語，
    顯見受刑人並無遵守上開刑事判決所定負擔之誠意，漠視法
    院上開諭知之輕率態度，難認抗告人於犯後已生悔意，顯有
    違反刑法第七十四條第二項第四款所定負擔而情節重大之情
    形，無從再預期抗告人將會遵守相關法令規定，足認原宣告
    之緩刑難收其預期效果，而有執行刑罰之必要。原裁定法院
    認為確有執行刑罰之必要，而認本件與刑法第七十五條之一
    第一項第四款之規定相符，應撤銷抗告人緩刑之宣告，經核
    並無不合。
四、綜上所述，原審法院依檢察官之聲請而撤銷抗告人緩刑之宣
    告，於法自屬有據，本院經核其認事用法，於法尚無不合。
    抗告意旨猶執陳詞，指摘原裁定不當，為無理由，應予駁回
    。
五、據上論斷，應依刑事訴訟法第四百十二條，裁定如主文。
中    華    民    國   100    年    2     月    23    日
                  刑事第六庭    審判長法  官  董武全
                                      法  官  林英志
                                      法  官  孫玉文
以上正本證明與原本無異。
不得抗告。
                                      書記官  王薇潔
中    華    民    國   100    年    2     月    23    日